臺灣高等法院臺中分院交通法庭裁定　　　　　　　　九十三年度交抗字第二六七號
　　抗　告　人　交通部公路總局臺中區監理所
　　代　表　人　甲○○
　　受 處分 人　乙○○
右抗告人，因受處分人違反道路交通管理處罰條例案件，不服臺灣臺中地方法院中華
民國九十三年三月二十六日裁定（九十三年交聲字第六六號），提起抗告，本院裁定
如左：
    主      文
原裁定撤銷，發回臺灣臺中地方法院。
    理      由
一、本件受處分人乙○○駕駛所有之車號ＭＭ八─七八七號重型機車於九十一年四月
    十日十五時十六分許在臺中市○○路、文心路口因不依標誌標線號誌指示（機車
    不依規定兩段式左轉）之違規，經臺中市警察局交通隊於民國九十一年四月十日
    以Ｇ00000000號舉發通知單舉發，受處分人未於應到案日期前提出申訴
    ，該所遂於九十三年一月九日以中監違字第裁六○─Ｇ00000000號裁決
    書分別裁處罰鍰新臺幣一千八百元，並記違規點數一點，以加重罰鍰方式裁處上
    開違規行為。
二、經查：(一)本件受處分人乙○○所有之車號ＭＭ八─七八七號重型機車於九十一年
    四月十日十五時十六分許在臺中市○○路、文心路口因不依標誌標線號誌指示（
    機車不依規定兩段式左轉）之違規，為臺中市警察局交通隊依採證照片逕行舉發
    ，並掣開舉發通知單等情，有Ｇ00000000號舉發通知單等在卷可稽。而
    受處分人因逾期限內到案，為原處分機關以加重罰鍰方式裁處，受處分人雖不否
    認有前揭違規及逾期限到案之事實，惟辯稱：伊因工作關係未住於戶籍地，故未
    收受任何舉發通知單或告知，並非故意逃避不繳罰鍰，請求以未逾期之罰款繳納
    云云。然查前揭舉發通知單業由原舉發機關於九十一年五月三日依郵務送達方式
    寄發至受處分人之戶籍地即「臺中縣沙鹿鎮○○路四七七號之八」，嗣由郵政機
    關（沙鹿郵局）依法為寄存送達，此有戶役政連結作業個人資料查詢表、舉發違
    反道路交通管理事件通知單、郵政機關無法投遞寄存證明章等在卷可稽，從而，
    受處分人所有之車號ＭＭ八─七八七重型機車既有前揭違規行為，且舉發單位依
    其當時之戶籍地址即車籍地寄存送達，已生送達之效力，嗣後受處分人因逾期限
    內到案，裁決機關復依違反道路交通管理事件統一裁罰標準表規定：逾期者，處
    罰鍰新臺幣一千八百元，並記違規點數一點，以加重罰鍰方式裁處，裁決機關本
    於職權，依法裁罰，自無不當。(二)按戶籍法第二十八條、第二十九條等規定，登
    記之申請，由申請人以書面或言詞向戶政事務所為之，如有例外情形，可依同法
    第四十四條規定，由利害關係人為申請人，戶政事務所在同法第四十七條規定情
    形，亦得逕為登記，可見戶籍之登記申請，主管機關或利害關係人，除有特殊情
    形外，不得主動擅為，至為明顯。本件受處分乙○○經原審透過法務部戶役政連
    結系統查詢所示，自始至終設籍於臺中縣沙鹿鎮○○路四七七號之八之住址，則
    舉發機關依監理單位所登載上開住址，未依法變更登記前，依該住址送達並依法
    寄存送達，至受處分人何時前去領取文件或如何知悉，甚或不知悉，自應依法認
    定之。況且，揆諸實務送達之情形，不論係審理期日傳票或判決書之送達，當事
    人如係經寄存送達者，並非當然不知悉該期日而無從到庭，或無從具狀提起上訴
    ，換言之，寄存送達如合法，不生公示送達問題，其未出庭所生失權效果，應由
受送達人自行負責，如有回復原狀情形，亦可另行主張之，原審認定本件寄存送
    達合法，固屬正確之見解，然又另認『該舉發違反道路交通事件通知書既為寄存
    送達，則受處分人自無從得知業經受違規之舉發，事實上根本無法自行到案接受
    裁決或依限繳納罰鍰』，顯有違誤，難以採認。(三)另違規件數繁多，送達不論係
    親自收受或寄存送達，甚或公示送達如屬有效之送達，則受處分人之權益包括陳
    述意見之機會，業已受到保障，至於受處分人事實上是否知悉該公告或通知內容
    ，則應由受處分人自行負責，難強令舉發機關擔負事實上之通知義務，否則寄存
    或公示送達之法定送達方式，即形同具文。受處分人辯以：工作關係未居於戶籍
    地，故未收受任何舉發通知或告知，並非故意逃避不繳罰鍰，請求以未逾期之罰
    鍰繳納云云，即難謂適法。從而，原審一面認定寄存送達合法，一面卻認應依原
    標準處罰云云，顯有違誤，抗告人指摘原裁定不當，非無理由，且有礙當事人之
    審級利益，應由本院撤銷發回，由原審另為適當之處理。
據上論斷，應依道路交通管理處罰條例第八十九條前段，刑事訴訟法第四百十三條前
段，裁定如主文。
中      華      民      國      九十三  年      四      月      廿一    日
                                臺灣高等法院臺中分院交通法庭
                                    審判長法  官  羅  禮  政
                                          法　官  蔡　聰　明
                                          法  官　陳　欣　安
右正本證明與原本無異。
不得再抗告。
                                          書記官  紀  美  鈺
中      華      民      國      九十三  年      四      月      廿二    日
                                                                        Ａ
